臺灣高等法院臺南分院少年法庭裁定　 100年度少抗字第12號
抗　告　人　代號0000000.
法定代理人　林○○　
少　　　年　田○鴻　年籍、住所詳卷
現在保護少　　
年之人　　　蔣素月  住同上
上列抗告人因少年妨害性自主案件，不服臺灣嘉義地方法院少年
法庭中華民國100年3月29日裁定（100年度少護字第46號），提
起抗告，本院裁定如下：
    主  文
原裁定撤銷，發回臺灣嘉義地方法院少年法庭更為裁定。
    理  由                                                                
一、本件抗告意旨略以：少年田○鴻之女友廖○雅係抗告人即被
    害人代號0000000000號（真實姓名、年籍資料詳卷，下稱Ａ
    女）之國小同學。被害人Ａ女於民國（下同）99年12月31日
    與另一國小同學李○如一起到嘉義市找廖○雅未遇，乃投宿
    在嘉義市○○路「統一大飯店」，並聯絡少年田○鴻要找廖
    ○雅，不料廖○雅已經回屏東。之後少年田○鴻到「統一大
    飯店」找被害人Ａ女，並說服被害人Ａ女及李○如到少年田
    ○鴻家居住，以節省住宿費用。100年1月1日晚間11時許，
    在嘉義縣梅山鄉半天村○○○○號少年田○鴻家中。少年田
    ○鴻與被害人同學李○如在打電腦，被害人Ａ女原在旁睡覺
    ，後來李○如到另外房間睡覺，未叫醒被害人Ａ女。被害人
    Ａ女隨即遭到少年田○鴻強行發生性關係，被害人Ａ女雖有
    反抗，但仍遭少年田○鴻性侵得逞。被害人Ａ女事後有向同
    學李○如哭訴，李○如亦訴說之前及當天亦有遭少年田○鴻
    強吻、撫摸大腿內側等情。嗣後少年田○鴻更屢以電話與被
    害人Ａ女聯絡，甚至多次南下屏東騷擾被害人Ａ女，並威脅
    被害人Ａ女如不到嘉義來，渠就要南下屏東，被害人Ａ女不
    得已在100年1月8日又到嘉義少年田○鴻家，少年田○鴻再
    次對被害人Ａ女性侵得逞。原審少年法庭調查後竟認定被害
    人Ａ女自願與少年田○鴻發生性關係，諭知少年田○鴻應予
    訓誡，並予以假日生活輔導，其認定事實顯然有誤。為此，
    依法提出抗告等語。
二、按88年4月21日修正前刑法第221條第1項，原規定「對於婦
    女以強暴、脅迫、藥劑、催眠術或他法，至使不能抗拒而姦
    淫之者，處……。」所謂「他法」，依當時規定固指類似於
    強暴、脅迫、藥劑、催眠術或與之相當之方法。惟該條文於
    88年4月21日修正時，已修正為「對於男女以強暴、脅迫、
    恐嚇、催眠術或其他違反其意願之方法而為性交者，處…。
    」其立法理由說明，係以原條文之「至使不能抗拒」，要件
    過於嚴格，容易造成受侵害者，因為需要「拼命抵抗」而致
    生命或身體方面受更大之傷害，故修正為「違反其意願之方
    法」（即不以「至使不能抗拒」為要件）。則修正後所稱其
    他「違反其意願之方法」，應係指該條所列舉之強暴、脅迫
    、恐嚇、催眠術以外，其他一切違反被害人意願之方法，妨
    害被害人之意思自由者而言，不以類似於列舉之強暴、脅迫
    、恐嚇、催眠術等相當之其他強制方法，足以壓抑被害人之
    性自主決定權為必要，故須排除「強暴」、「脅迫」、「恐
    嚇」、「催眠術」之違反其意願之方法外，始有「其他違反
    其意願之方法」之適用（最高法院98年度台上字第4862號判
    決、98年度台上字第6121號判決意旨可參）。次按刑法第22
    1條第1項之強制性交罪，以對於男女以強暴、脅迫、恐嚇、
    催眠術或其他違反其意願之方法而為性交，為其成立要件。
    行為人所實行之強暴、脅迫、恐嚇、催眠術或其他強制方法
    ，雖不以至使被害人不能抗拒，亦即完全壓抑被害人之性自
    主決定權為必要，然仍須使被害人之意思自由受到妨害，始
    屬相當。而行為人有以施用強暴、脅迫、恐嚇、催眠術或其
    他違反其意願之方法，而對於男女為性交之構成要件事實，
    自應經嚴格之證明（最高法院98年度台上字第4338號判決意
    旨參照）。又所稱「違反其意願之方法」，固不必達於使被
    害人不能抗拒之程度，但仍須具有妨害被害人之自由意志，
    違反被害人之意願而仍執意為之，始為相當。是否違反被害
    人之意願，自應從客觀之事實，如被害人曾否抵抗、是否試
    圖逃離、求救、是否曾以言詞或動作表示不同意與之性交而
    為判斷（最高法院97年度台上字第4589號判決意旨參照）。
三、原裁定以少年田○鴻所為，係犯刑法第227條第1項對於未滿
    14歲之女子為性交之罪名而觸犯刑罰法律，裁定少年田○鴻
    應予訓誡，並予以假日生活輔導，固非無見；惟查：依被害
    人Ａ女於警詢時指稱：第一次於100年1月1日晚間11時許，
    在嘉義縣梅山鄉半天村○○○○號少年田○鴻家中，伊有向
    少年田○鴻說不要，因少年田○鴻力氣很大，強行脫掉伊褲
    子，伊不想把事情鬧大，而遭少年田○鴻性侵害得逞。第二
    次於100年1月8日晚間12時許，在少年田○鴻家中，少年田
    ○鴻再次脫伊衣褲，伊用手拍少年田○鴻很多下，但少年田
    ○鴻還是一直脫伊衣服，而遭少年田○鴻性侵害得逞等情（
    見警卷第6至8頁），另據其抗告意旨指訴：第一次伊雖有反
    抗，但仍遭少年田○鴻性侵得逞，事後伊曾向同學李○如哭
    訴。嗣少年田○鴻更威脅伊如不到嘉義來，渠就要南下屏東
    ，伊不得已於100年1月8日才又到少年田○鴻家，遭渠性侵
    得逞等語，並主張證人李○如可以證明其指訴情節非虛。則
    少年田○鴻所為，是否已達到妨害被害人Ａ女之自由意志，
    違反被害人Ａ女之意願而仍執意為性交行為之程度，尚屬不
    明。原裁定此部分之證據調查既有未盡，本院認原審尚有再
    查明之必要，爰將原裁定撤銷發回原審少年法庭，詳為調查
    後更為適當之裁定。
據上論結，依少年事件處理法第64條第2項、刑事訴訟法第413條
前段，裁定如主文。
中    華    民    國   100    年    5     月    24    日
                    少年法庭    審判長法  官  陳義仲
                                      法  官  楊清安
                                      法  官  張季芬
以上正本證明與原本無異。
不得再抗告。
                                      書記官  廖文靜
中    華    民    國   100    年    5     月    25    日